【裁判字號】    95,交上訴,264
【裁判日期】    950504
【裁判案由】    過失致死
【裁判全文】
臺灣高等法院臺南分院刑事判決       95年度交上訴字第264號
上  訴  人
即  被  告  甲○○
選任辯護人  林振福律師
上列上訴人因過失致死案件，不服臺灣台南地方法院九十四年度
交訴字第二三三號中華民國九十四年十二月二十八日第一審判決
（起訴案號：臺灣台南地方法院檢察署九十四年度偵字第一○八
七七號），提起上訴，本院判決如下：
    主  文
原判決關於被告甲○○部分撤銷。
甲○○從事業務之人，因業務上之過失致人於死，處有期徒刑陸
月，如易科罰金，以參佰元折算壹日。
    事  實
一、甲○○（於民國九十二年間，因偽造文書案件，經法院判處
    有期徒刑四月，緩刑二年確定，緩刑期間自九十二年十月三
    日起算，至九十四年十月二日期滿）及游慶麟（經原審判處
    有期徒刑八月，緩刑三年確定）均考領有聯結車職業駕照，
    分係振展交通股份有限公司及日亮交通有限公司司機，均為
    從事駕駛業務之人，於民國（下同）九十四年七月八日上午
    ，游慶麟駕駛Ｘ七─九一五號半聯結車，沿中山高速公路外
    側車道，南向北行駛，於九十四年七月八日上午六時五十分
    許，行經高速公路三○○‧四公里北向處，應注意行駛途中
    ，不得驟然變換車道，如欲變換車道，應先顯示方向燈，告
    知後方車輛，並保持安全距離及間隔，依當時天候為晴、日
    間自然光線、視距良好、路面無缺陷、無障礙物，又無不能
    注意情形，竟疏未注意，於向右閃避車輛時，因控制失當，
    而偏離車道，致所駕駛Ｘ七─九一五號半聯結車右側，撞及
    外側護欄後，車頭右後輪爆胎，失控向左偏至內側車道，聯
    結貨櫃子車，則彈起翻落於內側車道；適同向車道後方，有
    郭雅惠駕駛五Ｗ─一六○○號小客車及甲○○駕駛○三八
    ─ＧＵ號半聯結車，接續駛來，甲○○應注意依行駛路段限
    速行駛，並注意車前狀況，保持安全距離，以避免發生碰撞
    危險，依當時天候為晴、視距良好、路面無缺陷、無障礙物
    ，又無不能注意情形，竟疏未注意，該路段每小時六十公里
    速限，竟貿然以八十公里速度行駛，且未注意車前狀況，及
    未注意其行車時速八十公里，應與前車保持最小安全距離為
    六十公尺，竟僅與前方由郭雅惠駕駛小客車，保持十五公尺
    距離，以致在上開貨櫃子車彈起，翻落於內側車道時，郭雅
    惠駕駛小客車，煞閃不及，致撞上游慶麟所駕駛貨櫃子車，
    甲○○駕駛半聯結車，復由後方撞及郭雅惠所駕駛五Ｗ─一
    六○○號小客車，導致郭雅惠小客車，受擠壓變形全毀，郭
    雅惠因而受有胸及後頸椎背撞擊傷合併骨折、多發性損傷合
    併失血性休克等傷害，經送醫急救後，於九十四年七月八日
    上午八時五十分許，終因車禍致胸及後頸肩背撞擊傷合併骨
    折、多發性損傷合併失血性休克，不治死亡。甲○○於肇事
    後，即請其老闆打電話，向警報案，並向前往現場處理交通
    事故警員自首，坦承肇事，接受裁判。
二、案經國道公路第四警察隊報請臺灣臺南地方法院檢察署檢察
    官相驗及郭雅惠丈夫乙○○訴由臺灣臺南地方法院檢察署檢
    察官偵查起訴。
    理  由
甲、證據能力部分：
    本件被告甲○○於本院審判期日當庭表示認罪（詳上訴卷四
    五頁），而經本院裁定以簡式審判程序加以審理，依刑事訴
    訟法第二百七十三條之二、第一百五十九條第二項規定，不
    適用傳聞法則，有關限制證據能力相關規定，合先敘明。
乙、實體部分：
一、上開事實，業據被告甲○○及同案被告游慶麟，於警偵訊及
    審理時均坦承不諱，並有道路交通事故現場圖、道路交通事
    故調查報告表(一)(二)、現場照片廿八張在卷可稽。本件被害人
    郭雅惠，係因本件車禍受傷不治死亡，亦經臺灣臺南地方法
    院檢察署檢察官督同檢驗員相驗屬實，製有勘驗筆錄、相驗
    屍體證明書、驗斷書在卷可憑。按汽車行駛高速公路，前後
    兩車間行車安全距離，在正常天候狀況下，大型車輛時速八
    十公里時，最小安全距離為六十公尺；汽車在行駛途中，不
    得驟然變換車道，如欲變換車道時，應先顯示方向燈告知前
    後車輛，並保持安全距離及間隔，方得變換車道；又駕駛人
    應注意車前狀況，並隨時採取必要安全措施，高速公路交通
    管制規則第六條第一項、第十一條及道路交通安全規則第九
    十四條第三項，分別定有明文。上開規定，被告甲○○及同
    案被告游慶麟，自應分別注意遵守，且依當時情形天候晴、
    日間自然光線、柏油路面乾燥、無缺陷、視距良好，有道路
    交通事故調查報告表及現場照片在卷可稽。本件客觀上，並
    無被告不能注意情形，詎未注意遵守上開規定，以致發生本
    件車禍，其等有過失，應無疑義，且依違規肇事情節而言，
    被告甲○○行為為肇事主因，同案被告游慶麟行為為肇事次
    因。又本件車禍肇事責任，經送請臺灣省臺南區車輛行車事
    故鑑定委員會鑑定結果，同此認定，即認「甲○○駕駛半聯
    結車，超速行駛，未保持安全距離，未注意車前狀況，追撞
    前車，為肇事主因。游慶麟駕駛半聯結車，閃避失當失控偏
    離車道，為肇事次因。郭雅惠無肇事因素，有該會九十四年
    八月十七日，臺南區九十四年七月一日案鑑定意見書在卷可
    稽。被害人死亡與被告甲○○過失行為，顯有相當因果關係
    。是被告甲○○過失致人於死犯行，事證明確，堪以認定。
二、查被告甲○○，係以聯結車司機為業，業據被告供明在卷，
    是被告為從事駕駛業務之人。核被告甲○○所為，係犯刑法
    第二百七十六條第二項業務過失致死罪。被告肇事後，於未
    被有偵查權機關發覺前，即向警自首坦承犯行，接受裁判，
    有警詢筆錄及自首情形紀錄表在卷可稽，核屬自首，自應依
    刑法第六十二條前段規定，減輕其刑。
三、關於被告甲○○部分，原判決以被告罪證明確，因予論罪科
    刑，固非無見。惟查，本件車禍，被告雖應負主要肇事責任
    ，然被告犯後，即向警報案自首犯行，且於肇事後，與被害
    人家屬達成和解，賠償被害人新台幣四百六十五萬元（含強
    制責任險新台幣一百五十萬元），有調解書在卷可憑（詳原
    審卷十七頁）。又被告於案發後，自警訊、偵查，迄原審及
    本院審理時，均坦承犯行，犯後態度良好，有卷附被告供述
    筆錄可憑。被告雖因前案偽造文書，尚在緩刑期間，而不得
    諭知緩刑宣告，然本件被告所為，係因過失犯行所致，新修
    正刑法（將於九十五年七月一日施行）第七十四條規定緩刑
    要件，已將其條件，限於五年內因故意犯罪，經宣告有期徒
    刑，始不得宣告緩刑（新刑法第七十四條參照），撤銷緩刑
    要件，亦限於緩刑期間，又故意犯罪，始有其適用（新刑法
    第七十五條參照）。基於新修正刑法精神，本院認被告本件
    過失犯罪，尚不須令其入獄服刑，僅量處有期徒刑六月，應
    足以使被告知所警愓，原判決量處有期徒刑十月，尚不符罪
    刑相當原則。被告上訴意旨，指摘原判決量刑過重，為有理
    由，自應由本院將原判決，關於被告甲○○部分撤銷改判。
    爰審酌被告甲○○品行、生活狀況、智識程度、以駕駛聯結
    車為業，大型車行駛於高速公路，危險性極高，應負高度注
    意義務，竟疏於注意，釀成本件車禍，致被害人郭雅惠（新
    營南光中學教師），不幸因此死亡，被告事後已與被害人家
    屬成立民事調解，有調解筆錄在卷可憑，於本院上訴審時，
    被告再度獲得被害人家屬即被害人丈夫乙○○原諒，向本院
    陳報對被告不予追究，有被害人丈夫乙○○於九十五年三月
    廿三日出具陳報書在卷可憑（詳本院上訴卷四一頁），暨被
    告坦承犯行、犯後態度良好等一切情狀，對被告甲○○，量
    處有期徒刑六月，所處徒刑，並諭知如易科罰金，以三百元
    折算一日，以資懲儆。另被告甲○○於九十二年間，曾因偽
    造文書案件，經法院判處有期徒刑四月，緩刑二年確定，緩
    刑期間自九十二年十月三日起至九十四年十月二日期滿，有
    臺灣高等法院被告前案紀錄表在卷可按，被告本件犯罪時，
    尚在緩刑期間，依現行刑法規定，不符緩刑要件，不得宣告
    緩刑（最高法院廿三年非字第五十三號及廿八年上字第二○
    ○九號判例參照），併此敘明。
據上論斷，應依刑事訴訟法第三百六十九條第一項前段、第三百
六十四條、第二百九十九條第一項前段，刑法第二百七十六條第
二項、第六十二條前段，罰金罰鍰提高標準條例第一條前段，判
決如主文。
本案經檢察官楊治宇到庭執行職務。
中    華    民    國     95    年    5    月     4    日
                  刑事第六庭    審判長法  官  蔡崇義
                                      法  官  吳永宋
                                      法  官  董武全
以上正本證明與原本無異。
如不服本判決，應於收受本判決後十日內向本院提出上訴書狀。
其未敘述上訴理由者並得於提起上訴後十日內向本院補提理由書
狀（均須按他造當事人之人數附繕本）「切勿逕送上級法院」。
                                      書記官  許美惠
中    華    民    國     95    年    5    月     4    日
附錄法條：
刑法第二百七十六條
因過失致人於死者，處二年以下有期徒刑、拘役或二千元以下罰
金。
從事業務之人，因業務上之過失犯前項之罪者，處五年以下有期
徒刑或拘役，得併科三千元以下罰金。


司法院資訊處製作；財團法人民間司法改革基金會備份。
